臺灣臺中地方法院民事判決　　96年度簡上字第61號
上　訴　人　丙○○
訴訟代理人　丁○○
被上訴人　　甲○○
訴訟代理人　乙○○
上當事人間請求損害賠償事件，上訴人對於中華民國96年1月10
日臺灣臺中地方法院臺中簡易庭95年中簡字第8069號第一審判決
提起上訴，本院於96年5月25日言詞辯論終結，判決如下：
    主    文
上訴駁回。
第二審訴訟費用新臺幣壹仟玖佰玖拾伍元由上訴人負擔。
    事實及理由
一、上訴人起訴主張被上訴人於民國（下同）95年8月4日12時25
    分許，駕駛車牌號碼4757-DS自用小客車，行經台中市○○
    區○○路3段97號前之慢車道並有靠右似準備路邊停車之情
    形，上訴人則駕駛車牌號碼BR7-319號重型機車行駛於被上
    訴人後方，因慢車道遭被上訴人佔用且被上訴人似欲路邊停
    車，上訴人乃向左前方外側快車道行駛，此時二車呈現併行
    ，惟被上訴人卻突然加速向左方即外側快車道切入，且未顯
    示方向燈，致其車輛之左前輪撞到上訴人之右前輪，使上訴
    人倒地受傷。上訴人係因被上訴人佔用慢車道而合法變換車
    道至外側快車道，與被上訴人之車輛係在不同車道行駛，並
    非超車。被上訴人駕車違法佔用慢車道行駛，且高速變換車
    道又未打方向燈，未保持平行於道路分界線行駛而由右倏而
    忽左，且除前方外未併注意其他方位之人車以致肇事，其駕
    駛行為自有過失，造成上訴人受傷及車輛毀損，爰依民法第
    184條、第192條之2前段、第193條第1項、第195條第1項規
    定，請求被上訴人賠償醫療費用新台幣 (下同)8,110 元、
    機車修理費用12,500元、交通費用15,000元、生活照護費用
    30,000元、工作損失24,000元及精神慰撫金40,000元，合計
    129,61 0元，並聲明求為判決：原判決廢棄，被上訴人應給
    付上訴人129,610元。
二、被上訴人則以本件車禍發生路段為同向二車道之外側車道，
    該路段並無區○○○○道，被上訴人固曾於原審答辯陳稱行
    駛於慢車道，係因誤認外側車道為慢車道，本件車禍發生時
    被上訴人始終行駛於外側車道，未曾變換車道，僅為避開違
    規停放於路旁之車輛而於行駛之車道上稍向左側行駛，係上
    訴人欲超車而撞到被上訴人車輛之左後側車身，上訴人未依
    規定超車且未注意車前狀況以致肇事，應自負全部責任，台
    中市○○○道路交通事故初步分析研判表，亦認定本件車禍
    事故係原告未注意車前狀況，被上訴人並無任何肇事因素。
    上訴人主張被上訴人應負侵權行為損害賠償責任，自應就權
    利發生之事實舉證證明。且上訴人請求被上訴人賠償之金額
    亦有疑義：無單據之醫療費用6,000元、交通費用15,000 元
    、生活照護30,000元及工作損失24,000元部分，被上訴人均
    否認，精神慰撫金之請求金額400,000元亦過高等語為辯。
    並聲明求為判決如主文第一項所示。
三、上訴人主張兩造於上述時、地駕駛車輛發生碰撞，致上訴人
    受傷及車輛毀損之事實，已據其提出台中市○○○道路交通
    事故當事人登記聯單影本1件、道路交通事故現場圖影本1件
    及診斷證明書影本2件各在卷為憑，核屬相符，並經原審依
    職權向台中市警察局第四分局調取本件車禍之道路交通事故
    現場圖、調查報告表、簡易示意圖、談話紀錄表、補充資料
    表及現場照片在卷為證，復為被上訴人所不爭執，是上訴人
    此部分主張堪信為真正。
四、上訴人於二審主張被上訴人原佔用慢車道行駛，並有向右偏
    欲路邊停車之情形，上訴人行駛於其後方乃變換車道至外側
    快車道行駛，此時二車係呈併行狀態，旋被上訴人高速且未
    打方向燈即向左方變換車道至外側快車道，致被上訴人車輛
    之左後側碰撞上訴人車輛正前方等語，惟被上訴人否認有行
    駛慢車道及變換車道之行為，辯稱：其始終在外側車道行駛
    ，並未行駛慢車道，僅為避開路旁停放之車輛而稍偏向左側
    行駛，係上訴人超車不當而碰撞其車輛左後側等語。經查：
  (一)按當事人主張有利於己之事實者，就其事實有舉證之責任，
    民事訴訟法第277條定有明文。又民事訴訟如係由原告主張
    權利者，應先由原告負舉證之責，若原告先不能舉證，以證
    實自己主張之事實為真實，則被告就其抗辯事實即令不能舉
    證，或其所舉證據尚有疵累，亦應駁回原告之請求；因故意
    或過失，不法侵害他人之權利者，負損害賠償責任，民法第
    184條第1項前段定有明文，而侵權行為所發生之損害賠償請
    求權，以有故意或過失不法侵害他人權利為其成立要件，若
    其行為並無故意或過失，即無賠償之可言，最高法院17年上
    字第917號判例、54年台上字第1523號判例均可供參照。本
    件上訴人主張被上訴人於上述時、地駕駛車輛行經肇事地點
    ，先違規佔用慢車道又未依規定任意變換車道，以致肇事之
    事實，既為被上訴人所否認，自應由上訴人就其主張前揭被
    上訴人有責事實之真正，先負舉證責任。
  (二)依原審向台中市警察局第四分局函調，且兩造均不爭執之本
    件事故道路交通事故調查報告表、現場圖之記載所示：系爭
    車禍發生之地點在台中市○區○○路3段97號前，事故位置
    在快車道，快車道間有無標記車道線、快慢車道間有快慢車
    道分隔線、無路面邊線等情。依此記載可知系爭車禍發生之
    路段，其車道劃分設施應為同向三車道，內側外車道與外側
    快車道間以雙白實線及白虛線分隔，外側快車道與慢車道間
    則以白實線分隔且未設路面邊線，系爭車禍事故二車之碰撞
    位置在上開路段之外側快車道，接近內、外側快車道以白虛
    線劃分處，且依現場圖所示，事故發生時之二車位置關係為
    被上訴人之車輛行駛在前，上訴人之機車行駛於後，碰撞發
    生後上訴人之機車向左方倒地並續向左前方滑行，於內側快
    車道上留下2.9公尺之刮地痕跡。亦即依前述車禍資料顯示
    ：系爭車禍事故發生時，二車係同向行駛於同一車道，被上
    訴人之車輛在前，上訴人之機車在後，兩車具有同向行駛之
    前、後車關係。
  (三)上訴人於二審固指稱被上訴人係違規行駛於慢車道並任意變
    換車道而碰撞被上訴人，惟依卷附上訴人於車禍發生後在警
    局所為之談話紀錄表經警詢問肇事前行進方向、車道及肇事
    經過情形時係稱：「我是行駛於外側車道，而當時對方車輛
    在我前方，我在後方，行經到肇事地點處時，對方車輛在前
    ，看到對方好像要靠右要路邊停車，所以我才超越對方車輛
    ，又發現對方車又回正，而且車輛有轉向，我及時煞車同時
    往左邊閃避，但已來不及兩車已相撞。」等語，嗣於原審起
    訴時，起訴狀中則主張「案發前被告原係慢速貼近慢車道行
    駛，客觀上有尋找路路邊停車之徵象，但不知何故被告又突
    然加速向車道中線切入且未顯示方向燈，原告原行駛於慢車
    道邊緣，即在被告車之右後方。依當時路況，出事地點慢車
    道停滿車輛且被告之小自客車又意欲路邊停車…」、「原告
    雖係騎車擦撞被告車左後側…」等語，即上訴人於車禍事故
    甫發生後及起訴時之陳述及主張，均未指被上訴人有佔用慢
    車道行駛及違規變換車道之駕駛行為，僅稱被上訴人有先靠
    右似欲路邊停車及突然回正向車道左側行駛之動作，且自認
    係上訴人閃避不及而由後擦撞被上訴人之車輛，上訴人當時
    所指述車禍發生之情形，與前揭原審函調之車禍資料及被上
    訴人所為供述，除被上訴人是否有先靠右側似要路邊停車乙
    事不符外，其餘情形均大致相符。上訴人嗣於二審始改稱被
    上訴人有違規行駛慢車道及任意變換車道等不當駕駛行為及
    係被上訴人左後側碰撞上訴人機車正前方，核其前後指述車
    禍發生前二車行駛之車道、碰撞發生情形等節互不一致，實
    難遽以採信。
  (四)被上訴人於原審答辯狀中固曾自述「行駛於既行之慢車道內
    並稍微偏左行駛…」等語，然於答辯狀中亦同時辯稱並未變
    換車道，始終在同一車道內行駛。按本件車禍碰撞地點係發
    生於外側快車道，且此碰撞地點為兩造所不爭執，已如前述
    ，則被上訴人於原審答辯狀中所自述之行駛於「慢車道」上
    ，應係誤認碰撞發生時其行駛之外側快車道為慢車道之故，
    且業經被上訴人於本院審理時更正其陳述，故不得以被上訴
    人前誤稱行駛於慢車道，即據以認定被上訴人確有上訴人所
    稱違規行駛於慢車道之情形。
  (五)本件車禍如係依上訴人於二審所述之情形，即被上訴人原係
    行駛於慢車道上，上訴人則向左方之外側快車道行駛，二車
    係在不同車道呈併行情形，則如因被上訴人由慢車道變換至
    外側快車道不當而肇事，衡情二車之碰撞地點應在靠近外側
    快車道與慢車道間之白實線分隔線附近，即應在外側快車道
    之偏右側位置，惟本件車禍之實際發生位置係在靠近內、外
    側快車道間之白虛線分隔線附近，即在外側快車道之偏左位
    置，且車禍發生後上訴人之機車刮地痕係在內側快車道上，
    顯見車禍發生前，二車均應已行駛於外側快車道上，並均有
    在車道上左偏行駛之現象，其碰撞點始會在外側快車道之左
    側，則上訴人於二審指訴之車禍發生情節，不僅與其在警局
    談話紀錄自述不符，且與道路交通事故調查報告表及現場圖
    所示情形不合。此外，上訴人就其主張被上訴人違規行駛慢
    車道及變換車道等事實，復未能再提出其他具體事證以實其
    說，依卷內證據資料無法證明上訴人之主張為實在，自難認
    其主張為真正。
  (六)依上所述，本件車禍發生時，兩造係行駛於同一車道，並具
    有被上訴人車輛在前，上訴人車輛在後之前後車關係，無論
    上訴人是否有超車之意思及行為（上訴人否認有超車行為）
    ，按汽車在同一車道行駛時，除擬超越前車外，後車與前車
    之間應保持隨時可以煞停之距離。汽車行駛時，駕駛人應注
    意車前狀況及兩車併行之間隔，並隨時採取必要之安全措施
    ，道路交通安全規則第94條第1、3項定有明文。上訴人駕駛
    機車行駛於被上訴人車輛後方，依上開規定即負有注意車前
    狀況、保持適當距離等注意義務，上訴人未注意及此自後擦
    撞被上訴人之車輛以致肇事，應自負肇事之責任，被上訴人
    就系爭車禍之發生並無肇事因素。至上訴人主張被上訴人駕
    車非以注意前方狀況已足，尚須注意其他方位之人車等語，
    惟依道路交通安全規則之規定，被上訴人駕駛之車輛當時係
    行駛於遵行車道上，並非轉彎、停車起步、超車、變換車道
    或行經過交岔路口，則被上訴人所應負之注意義務為注意車
    前狀況、與前車保持安全距離及注意兩車併行時保持安全間
    隔等項，並不負有注意同向後方來車之義務，是上訴人指被
    上訴人須注意後方來車云云，顯乏依據，自不可採。
五、綜上所述，上訴人無法證明被上訴人就本件車禍事故之發生
    有何肇事因素，其主張之事實不可採，被上訴人所辯情節與
    本院調查證據之結果相符，應可採信。則上訴人依侵權行為
    之法律關係請求被上訴人賠償129,610元，為無理由，不應
    准許。原審為上訴人敗訴之判決，並無不合。上訴意旨仍指
    摘原判決不當，求予廢棄改判，為無理由，應予駁回。
六、據上論結，本件上訴為無理由，依民事訴訟法第436條之1第
    3項、第449條第1項、第78條，判決如主文。
中　　華　　民　　國　　96　　年　　6　　月　　 8 　　日
                  民事第一庭  審判長法  官　張瑞蘭
                                    法  官　陳學德
                                    法  官　陳文爵
上正本證明與原本無異。
不得上訴。
中　　華　　民　　國　　96　　年　　6　　月　　 8 　　日
                                    書記官　王美珍
